【裁判字號】    97,交聲,2405
【裁判日期】    971107
【裁判案由】    聲明異議
【裁判全文】
臺灣高雄地方法院交通事件裁定        97年度交聲字第2405號
原處分機關  交通部公路總局高雄區監理所
異  議  人  甲○○
上列異議人因違反道路交通管理處罰條例案件，對於交通部公路
總局高雄區監理所民國97年10月13日高監自裁字裁80-NJ0000000
號處分聲明異議，本院裁定如下：
    主  文
異議駁回
    理  由
一、異議意旨略以：異議人即受處分人甲○○於民國97年7 月12
    日上午8 時6 分許，駕駛車牌號碼DK-5630 號自用小客車，
    行經高雄縣鳳山市○○路、過埤路口時，因對當地路況不熟
    ，而不慎於紅燈時超越上開路口之停止線，但隨即停車等候
    ，於燈號變換為綠燈後才通行，故無闖紅燈或紅燈左轉之違
    規情事，爰提出聲明異議等語。
二、按行政罰法第7 條第1 項規定：「違反行政法上義務之行為
    非出於故意或過失者，不予處罰。」所稱「故意」，係指對
    於違反行政法上義務之構成要件事實，明知並有意使其發生
    ，或預見其發生而其發生並不違背其本意而言。其判斷標準
    ，乃行為人之「明知」、「預見」等認識範圍，原則上均以
    「違反行政法上義務之構成要件事實」為準，至於有無違法
    性之認識，則非所問。又所謂「過失」，係指對於違反行政
    法上義務之構成要件事實之發生，雖非故意，但按其情節應
    注意、能注意而不注意，或雖預見其能發生而確信其不發生
    而言。其注意程序之判斷標準，原則上以社會通念認係謹慎
    且認真之人為準，但如依法行為人應具備特別知識或能力者
    ，則相應地提高其注意標準；至其注意範圍，原則上以「違
    反行政法上義務之構成要件事實」為其範圍。又按汽車駕駛
    人，行經有燈光號誌管制之交岔路口闖紅燈者，處新臺幣（
    下同）1800元以上5400元以下罰鍰，並記違規點數3 點，道
    路交通管理處罰條例第53條第1 項、第63條第1項 第3 款定
    有明文。又按行車管制號誌就「圓形紅燈」顯示之意義，係
    車輛面對圓形紅燈表示禁止通行，不得超越停止線或進入路
    口，道路交通標誌標線號誌設置規則第206 條第5 項第1 款
    設有規定。
三、經查：
  (一)異議人於上開時地，駕駛上開車輛，於紅燈時，車輛超越停
    止線之違規事實，經警逕行舉發，有高雄縣政府警察局97年
    8 月19日高縣警交字第NJ0000000 號舉發違反道路交通管理
    事件通知單、照片2 張、交通部公路總局高雄區監理所97年
    10月13日高監自裁字裁80-NJ0000000號裁決書附卷可參。
  (二)異議人固不否認有駕車於紅燈時超越停止線之事實，然辯稱
    ：其係因當地路況不熟，不慎超越停止線，並無闖紅燈等語
    。然觀諸卷附逕行舉發照片2 張，在燈號呈現為紅燈之狀況
    下，異議人所駕駛之車輛車身全部已超越停止線，是揆諸上
    揭說明，自應認定係屬闖越紅燈之行為無訛。再者，異議人
    既自承對當地路況不熟，則更應提高其對當地交通號誌、標
    線之注意，以確保自身及當地用路人之生命、財產安全，詎
    於應注意而能注意，欲疏於注意，於上開路口紅燈燈號時仍
    超越停止線，違反上開交通法規之禁止規定，依上開說明顯
    具過失責任，故其執上開辯詞否認違規情事等語，尚難採信
    。準此，異議人確有如舉發違反道路交通管理事件通知單所
    載之違規事實，應可認定。
四、原處分機關據以援引上開規定，所為之裁處，並無不當。本
    件異議為無理由，應予駁回。
五、據上論斷，應依道路交通案件處理法第19條，裁定如主文。
中    華    民    國    97    年    11    月     7    日
                  交通法庭  法  官  施介元
以上正本證明與原本無異。
如不服本裁定，應於收受送達後5 日內向本院提出抗告狀。
中    華    民    國    97    年    11    月     7    日
                            書記官  葉玉芬


司法院資訊處製作；財團法人民間司法改革基金會備份。
